【裁判字號】    95,台非,200
【裁判日期】    950824
【裁判案由】    詐欺
【裁判全文】
最高法院刑事判決              九十五年度台非字第二００號
    上訴人  最高法院檢察署檢察總長
    被  告  甲○○
                    光明巷10.
上列上訴人因被告詐欺案件，對於台灣高等法院中華民國九十五
年三月十日第二審確定判決（九十四年度上易字第一八九一號，
起訴案號：台灣士林地方法院檢察署九十三年度偵字第二六０五
號），認為違法，提起非常上訴，本院判決如下：
    主  文
上訴駁回。
    理  由
非常上訴理由稱：「按判決不適用法則或適用不當者，為違背法
令，刑事訴訟法第三百七十八條定有明文。原判決認定『被告甲
○○於民國九十二年三月初，經友人蔡紫辰介紹認識王桂芳，竟
意圖為自己不法所有，並基於概括之犯意，利用電話或聚會之場
合，向王桂芳誆稱其係“歐那西斯基金會”台灣地區之負責人，
虛構該基金會為跨國投資集團，凡欲加入會員者，需先提供身分
證影本、八字等資料予該基金會之“國師”審核，有福氣之人始
可入會，會員投資每一單位為新台幣（下同）三百萬元，五個月
即可歸還本金、六個月後可獲利一百萬元，一年後再依獲利情形
分予會員紅利等語，致使王桂芳陷於錯誤，先提供其個人資料予
甲○○；甲○○嗣即告知王桂芳得加入會員，王桂芳先於九十二
年五月二十日，在台北市士林區○○○路○段一百九十一巷十八
號五樓甲○○租屋處，交付投資款五百萬元予甲○○。後經甲○
○鼓吹，王桂芳再於同年六月十七日在同址交付四百萬元予甲○
○。』等情，而論被告以連續詐欺罪責。惟查：修正前刑法第五
十六條之連續犯雖以一罪論，但得加重其刑至二分之一，其加重
之多寡，當與連續犯行次數之多寡有關，故同一連續犯案件，其
所認定犯行次數較少者，與所認定犯行次數較多者，兩者適用之
連續犯刑罰法條，就形式上觀之，雖無差異，但實質上其法條所
含刑罰輕重之程度，顯有不同（貴院八十二年度第四次及第七次
刑事庭會議決議參照）。本件告訴人王桂芳九十三年一月十八日
於警詢筆錄供稱：『九十一年十二月底因朋友蔡紫辰介紹與甲○
○認識，甲○○要我投資“歐那西斯跨國集團”期貨，五個月就
可以還本，第六個月就可獲得利潤，我不疑有他，於九十二年五
月二十日拿新台幣五百萬元現金到台北市士林區○○○路○段一
百九十一巷十八號五樓給甲○○，吳女當場開立一張新台幣五百
萬元之商業本票給我，另於九十二年六月十七日在台北市士林區
○○○路七段一百九十一巷十八號五樓我又拿新台幣四百萬元給
吳女，吳女當場開一張面額新台幣五百萬元之商業本票予我，』
告訴理由狀亦是作如上之表示（見台灣士林地方法院檢察署九十
三年度偵字第二六０五號卷第二十四、一一五、一一六頁），自
告訴人之指訴觀之，乃係指其因被告鼓吹投資期貨有厚利可圖，
而分二次各交付五百萬元及四百萬元予被告，告訴人並未指稱被
告於其交付五百萬元後，又二度向其鼓吹，致其於六月十七日再
度交付四百萬元。本件卷內並無證據證明被告於告訴人交付五百
萬元後，其又再對告訴人鼓吹施詐，原審認定『後經甲○○鼓吹
，王桂芳再於同年六月十七日交付四百萬元予甲○○』云云，核
與卷證資料不符，而有認定事實不憑證據之違法，原判決就此部
分論被告以連續詐欺罪責，並加重其刑（原判決以被告係連續犯
為加重刑罰理由之一，將一審所處有期徒刑十月，改判為有期徒
刑三年），應有不適用法則及適用法則不當之違法，且顯影響被
告刑罰之輕重，案經確定，又於被告不利，爰依刑事訴訟法第四
百四十一條、第四百四十三條提起非常上訴，以資糾正。」等語
。
本院按非常上訴，旨在糾正原判決法律上之錯誤，藉以統一法律
之適用，不涉及事實認定之問題；故非常上訴審應以原判決確認
之事實為基礎，審查其適用法律有無違誤。倘非常上訴理由，係
對於卷內同一證據資料之證明力判斷，憑己見為不同之評價，據
以指摘原判決違法，即屬對於事實審法院證據取捨裁量職權之當
否任意指摘，自與非常上訴審係以統一法律適用之本旨不合。又
九十四年二月二日修正公布，九十五年七月一日施行前刑法第五
十六條之連續犯，以主觀上基於概括之犯意，客觀上先後數行為
逐次實施而具有連續性，侵害數個同性質之法益，構成同一之罪
名，即足當之。本件原判決認定被告基於意圖為自己不法所有之
概括犯意，向王桂芳訛稱伊係「歐那西斯基金會」台灣地區負責
人，並虛捏該基金會係跨國投資集團，會員投資每一單位三百萬
元，五個月即可還本，六個月後可獲利一百萬元，一年後再依獲
利情形分配紅利等語，使王桂芳陷於錯誤，於九十二年五月二十
日交付投資款五百萬元予被告；後經被告鼓吹，王桂芳又於同年
六月十七日交付四百萬元予被告等情，已綜合卷內全部證據資料
而為審酌判斷。依其確認之事實，被告係基於概括之犯意，施用
詐術使王桂芳陷於錯誤，先後二次交付投資款予被告，此二次詐
欺行為，在時間上有明顯之間隔，逐次實施而有連續性，在刑法
評價上各具獨立性，每次行為均可單獨成罪，且構成同一之罪名
，並非單純一行為之接續進行。原判決因論被告以刑法第三百三
十九條第一項之詐欺取財罪，而以被告先後二次詐欺取財之犯行
，係基於概括之犯意反覆為之，應依連續犯以一罪論，並加重其
刑，殊無上訴意旨所稱判決不適用法則或適用法則不當之違法情
形。再，被告先後二次收受王桂芳交付之投資款，均係本其詐欺
取財之概括犯意為之，且王桂芳於九十二年六月十七日第二次付
款予被告，仍係陷於被告詐術中之錯誤所致；至王桂芳陷於錯誤
後，是否另經被告之再度「鼓吹」，以強化其錯誤，不影響事實
之確認及法律之適用。上訴意旨擷取王桂芳在警詢中之片段陳述
，憑己見任意評價，以王桂芳並未供述其第二次付款係出於被告
之再度鼓吹，亦無證據證明被告二次施詐等語，漫就原審採證認
事職權之合法行使，砌詞爭辯，與非常上訴係以統一法律適用之
本旨顯相違背，其上訴為無理由，應予駁回。
據上論結，應依刑事訴訟法第四百四十六條，判決如主文。
中    華    民    國  九十五  年    八    月  二十四  日
                      最高法院刑事第二庭
                          審判長法官  紀  俊  乾
                                法官  黃  正  興
                                法官  陳  東  誥
                                法官  陳  世  淙
                                法官  洪  佳  濱
      本件正本證明與原本無異
                                      書  記  官
中    華    民    國  九十五  年    八    月  二十八  日
                                                      Ｋ


司法院資訊處製作；財團法人民間司法改革基金會備份。
